臺灣臺中地方法院刑事判決　　　　　　96年度重訴字第1299號
公　訴　人　臺灣臺中地方法院檢察署檢察官
被　　　告　甲○○
　　　　　　　　　　（現另案於臺灣臺中女子監獄執行中）
指定辯護人　本院公設辯護人　乙○○
上列被告因毒品危害防制條例案件，經檢察官提起公訴（95年度
偵字第12115 號），本院判決如下：
    主    文
甲○○連續販賣第一級毒品，累犯，處有期徒刑玖年。扣案之海
洛因拾伍包（合計驗後淨重貳零肆點捌柒公克），均沒收銷燬之
；用以包裝前揭海洛因之空包裝袋拾伍個（合計重柒點柒公克）
，均沒收。
    犯罪事實
一、甲○○前曾因違反麻醉藥品管理條例案件，經臺灣南投地方
    法院於民國86年10月7 日以86年度易字第1186號判處有期徒
    刑6 月，並於同年11月7 日確定，甫於87年8 月20日易科罰
    金執行完畢。詎猶不知悔改，其明知海洛因為毒品危害防制
    條例第2 條第2 項第1 款所管制之第一級毒品，未經允許不
    得持有、販賣，竟意圖營利，基於販賣第一級毒品海洛因之
    概括犯意，自民國90年8 月間某日時起至同年10月10日某時
    止，在臺中市○○○路等地，向真實姓名、年籍均不詳綽號
    「王哥」之成年男子，連續4 次，每次以新台幣（下同）50
    萬元至60萬元之價格販入第一級毒品海洛因（每次重量均為
    9 兩）後，基於販賣之意思持有之，欲伺機出售予不特定人
    ，嗣為警於90年10月16日23時40分許，在甲○○位於彰化縣
    秀水鄉○○街115 之巷80號2 樓之出租套房內依法實施搜索
    ，當場扣得第一級毒品海洛因15包（合計驗後淨重204.87公
    克）及甲○○所有用以包裝前揭海洛因之空包裝袋15個（合
    計重7.7 公克）及甲○○所有非屬販賣所得之現金11萬1000
    元。
二、案經臺灣彰化地方法院檢察署呈請臺灣高等法院臺中分院檢
    察署檢察長令轉臺灣臺中地方法院檢察署檢察官偵查起訴。
    理    由
一、按現行刑事訴訟法為保障被告之反對詰問權，排除具有虛偽
    危險性之傳聞證據，以求實體真實之發見，於該法第159 條
    第1 項明定被告以外之人於審判外之言詞或書面陳述，除法
    律有規定者外，不得作為證據。又被告以外之人於審判外之
    陳述，雖不符前四條之規定，而經當事人於審判程序同意作
    為證據，法院審酌該言詞陳述或書面陳述作成時之情況，認
    為適當者，亦得為證據，刑事訴訟法第159 條之5 定有明文
    。本件被告、檢察官就證人黃金城於警詢中之證述均不爭執
    ，且經本院審酌後，認無不適當之情形，應認有證據能力，
    合先敘明。
二、訊據被告甲○○就上開犯罪事實於本院準備程序及審理時均
    坦承不諱，核與證人黃金城於警詢中證述之情節相符，復有
    海洛因15包及包裝前揭海洛因之空包裝袋15個扣案可佐。且
    扣案之白色粉末15包，經送鑑驗結果，確係第一級毒品海洛
    因無訛，有法務部調查局90年10月22日之鑑定通知書乙紙在
    卷可參，足見被告之自白與事實相符。又參以近年來毒品之
    濫用，危害國民健康與社會安定日益嚴重，治安機關對於販
    賣或施用毒品之犯罪行為，無不嚴加查緝，各傳播媒體對於
    政府大力掃毒之決心亦再三報導，已使毒品不易取得且物稀
    價昂，苟被告於買賣之過程中無利可圖，縱屬至愚，亦無甘
    冒被取締移送法辦判處重刑之危險而平白從事海洛因買賣之
    理，是其販入之價格必較其出售之價格為低，而有從中賺取
    買賣價差牟利之意圖，應屬合理認定。本件事證明確，被告
    販賣第一級毒品之犯行堪以認定，應予依法論科。
三、論罪科刑部分：
(一)毒品危害防制條例第四條第一項所謂販賣行為，不以販入後復
  行賣出為必要，祇要以營利意思之為目的，而有販入或賣出二
  者其一之行為，即足構成；行為人持有第一級毒品，有以主觀
  上營利售賣意圖而販入第一級毒品，其雖未及賣出，仍應論以
  販賣第一級毒品罪既遂罪責（最高法院90年度臺上字第1898號
  判決意旨參照）。本件被告意圖營利，購入第一級毒品海洛因
  ，縱事後未及賣出，揆諸上揭說明，核被告所為，仍應成立毒
  品危害防制條例第4條第1項販賣第一級毒品既遂罪。
(二)被告販賣第一級毒品前持有第一級毒品之低度行為，已為販賣
  第一級毒品之高度行為所吸收，不另論罪。
(三)被告上開4 次販賣第一級毒品海洛因之犯行，前後時間緊接，
  所犯構成要件相同，顯係出於概括犯意反覆為之，為連續犯，
  應依修正刪除前刑法第56條規定論以一罪，惟因販賣第一級毒
  品罪之法定本刑為死刑或無期徒刑，除此部分依刑法第64條第
  1 項、第65條第1 項規定不得加重外，其餘併科罰金刑部分，
  應依法加重其刑。被告行為後，修正後刑法第2 條第1 項規定
  ，已將新舊法律適用之「從新從輕」原則，改採「從舊從輕」
  原則，而此規定僅係規範行為後法律變更所生新舊法律比較適
  用之準據法，並非實體刑罰法律，自不生行為後法律變更之比
  較適用之問題，應逕行適用新法第2 條第1 項之規定，為「從
  舊從輕」之比較。又刑法第56條連續犯之規定，業於94年1 月
  7 日修正公布刪除，並於95年7 月1 日施行，則被告之犯行，
  因行為後新法業已刪除連續犯之規定，此刪除雖非犯罪構成要
  件之變更，但顯已影響行為人刑罰之法律效果，自屬法律有變
  更，依刑法第2 條第1 項規定，比較新、舊法結果，舊法論以
  一罪顯較新法數罪併罰原則有利，仍應適用較有利於被告之行
  為時法律即舊法論以連續犯（最高法院95年第8 次刑事庭會議
  決議參照）。被告所犯毒品危害防制條例第4 條第1 項之規定
  ，法定刑中得併科罰金刑，而被告行為後，刑法第33條第5 款
  關於主刑罰金已修正為：「罰金：新臺幣一千元以上，以百元
  計算。」與修正前之規定：「罰金：（銀元）一元以上。」之
  規定相較，修正後關於罰金刑之法定範圍顯已提高，應以行為
  時之規定有利於被告，應適用行為時之修正前刑法第33條第5
  款有關於罰金之規定，附此敘明。
(四)又關於刑之加重、減輕規定之新、舊法比較，另詳如附表所述
  。
(五)被告前曾因違反麻醉藥品管理條例案件，經臺灣南投地方法院
  於86年10月7 日以86年度易字第1186號判處有期徒刑6 月，並
  於同年11月7 日確定，甫於87年8 月20日易科罰金執行完畢等
  情，有臺灣臺中地方法院檢察署刑案資料查註紀錄表及臺灣高
  等法院被告全國前案紀錄表附卷可稽，其於有期徒刑執行完畢
  後5 年以內再犯本件有期徒刑以上之罪，為累犯，應依刑法第
  47條規定，除法定本刑為死刑、無期徒刑部分，依法不得加重
  外，其餘併科罰金刑部分，應依法遞加重其刑。又刑法第47條
  累犯之規定，於被告行為後，雖有修正，惟本件被告所為係因
  故意再犯本件販毒犯行，則無論依修正前、後之規定，被告均
  構成累犯，是此項修正之結果，對於本件被告不生有利或不利
  之情形，應逕行適用裁判時之刑法第47條第1 項之規定論處（
  最高法院95年第21次刑事庭會議紀錄參照）。
(六)再查被告販入第一級毒品後，尚未及販出，即遭查獲，對社會
  秩序尚未造成實質危害，就全部犯罪情節觀之，尚非重大惡極
  ，相較於大量販賣毒品之真正毒梟而言，其對社會秩序與國民
  健康之危害，顯然較不成比例，且被告犯罪後於本院準備程序
  及審理時均坦承犯行，顯有悔意，未造成司法資源之浪費，倘
  科以最輕之法定本刑，未免過苛，是本院衡其犯罪情狀，認被
  告販賣第一級毒品部分，若科以最輕本刑，仍屬過重，在客觀
  上應足以引起一般人之同情，爰依刑法第59條之規定，酌量減
  輕其刑（修正前刑法第59條規定「犯罪之情狀可憫恕者，得酌
  量減輕其刑」，修正後刑法第59條規定「犯罪之情狀顯可憫恕
  ，認科以最低度刑仍嫌過重者，得酌量減輕其刑」，僅係酌減
  標準見解法律之明文化，應逕行適用裁判時即修正後刑法第59
  條規定）。參酌附表之說明，應適用舊法即修正前刑法第65條
  第2 項「無期徒刑減輕者，為7 年以上有期徒刑」之規定減輕
  之。
(七)被告之刑同時有加重事由（連續犯、累犯）及減輕事由，應依
  法先加重其刑後減輕之。
(八)爰審酌被告蔑視法紀，無視國家法令，僅為貪圖一己私利，竟
  販入第一級毒品擬出售他人圖利，茍販出成功，將戕害他人之
  健康，破壞社會秩序，惟未及售出即遭查獲，尚無販毒所得，
  尚未產生實質危害，且被告犯後已坦承犯行，態度尚稱良好等
  一切情狀，量處如主文所示之刑，以示懲儆。
(九)又按毒品危害防制條例第18條第1 項所謂「查獲」之毒品，係
  指經有罪判決書事實欄認定與被告犯罪事實有關之毒品而言。
  如查獲之毒品，與被告本案所犯並經法院諭知有罪者全然無關
  ，即不得於該有罪判決之主刑下宣告沒收（最高法院94年度臺
  上字第1227、5984號刑事判決參照）。本案所扣得之海洛因15
  包（合計驗後淨重204.87公克），依毒品危害防制條例第2 條
  之規定，屬第一級毒品，不問屬於犯人與否，均應依毒品危害
  防制條例第18條第1 項前段規定諭知沒收銷燬之；再者，扣案
  用以包裝上開海洛因之空包裝袋15個（合計重7.7 公克），業
  經鑑定機關就之與內裝之海洛因分別鑑析其重量，與扣案之海
  洛因並無不可分離之關係（最高法院95年度臺上字第5640號裁
  判意旨參照），且有防止毒品裸露、逸出及潮濕之功用，並便
  於攜帶以販賣，其係被告所有供販賣第一級毒品所用之物，業
  據被告供明在卷，應依毒品危害防制條例第19條第1 項規定沒
  收之。至扣案之現金11萬1000元，業據被告陳稱係其本身財物
  提領出來擬供其兒子購買機車所用，並非販毒所得等語甚明，
  且依卷內資料亦無從證明上開款項係販毒所得，既非販毒所得
  ，又與本件被告販賣第一級毒品犯行無涉，難認與本案販賣之
  犯罪事實有關，即無併予沒收之餘地，附此敘明。
據上論斷，應依刑事訴訟法第299 條第1 項前段，毒品危害防制
條例第4 條第1 項、第18條第1 項前段、第19條第1 項，刑法第
2條 第1 項前段、第11條、第56條（修正前）、第47條第1 項、
第59條、第65條第2 項（修正前），判決如主文。
中　　華　　民　　國　　96　　年　　6 　　月　　29　　日
                  刑事第十五庭  審判長法  官  曾佩琦
　　　　　　　　　                    法　官  郭瑞祥
                                      法　官　蔡美華
以上正本證明與原本無異。
如不服本判決，應於收受送達後10日內向本院提出上訴書狀（應
附繕本）。
中　　華　　民　　國　　96　　年　　6　　月　　29 　　日
　　　　　　　　　　　　　　　　　　　書記官  劉家瑜
附錄論罪科刑法條
毒品危害防制條例第4條第1項
製造、運輸、販賣第一級毒品者，處死刑或無期徒刑；處無期徒
刑者，得併科新臺幣1千萬元以下罰金。
附表：
┌──┬───────┬───────┬───────┬────┬────┬──────┐
│變更│行為時法（下稱│裁判時法（下稱│   比較理由   │比較依據│比較結果│應適用法律  │
│事項│舊法）之條文及│新法）之條文及│              │        │何者對行│            │
│    │內容          │內容          │              │        │為人有利│            │
├──┼───────┼───────┼───────┼────┼────┼──────┤
│死刑│【修正前刑法第│【刑法第64條】│              │        │        │            │
│之加│64 條】       │              │              │        │        │            │
│減例│              │              │              │        │        │            │
│變更│死刑不得加重。│死刑不得加重。│刑法第64條第2 │刑法第2 │ 舊法   │舊法        │
│    │死刑減輕者，無│死刑減輕者，為│項修正後，死刑│條第1項 │        │            │
│    │期徒刑，或為15│無期徒刑。    │減輕者，為無期│前段    │        │            │
│    │以下12年以上有│              │徒刑，使法官量│        │        │            │
│    │期刑。        │              │刑範圍受到限縮│        │        │            │
│    │              │              │，行為人將受到│        │        │            │
│    │              │              │較舊法為重或刑│        │        │            │
│    │              │              │期較高之刑罰，│        │        │            │
│    │              │              │行為人受處罰之│        │        │            │
│    │              │              │實質內涵顯有變│        │        │            │
│    │              │              │更，應屬第2 條│        │        │            │
│    │              │              │第1 項之法律變│        │        │            │
│    │              │              │更，自應比較新│        │        │            │
│    │              │              │舊法，適用最有│        │        │            │
│    │              │              │利行為人之舊法│        │        │            │
│    │              │              │。            │        │        │            │
├──┼───────┼───────┼───────┼────┼────┼──────┤
│無期│【修正前刑法第│【刑法第65條】│              │        │        │            │
│徒刑│65 條】       │              │              │        │        │            │
│之加│              │              │              │        │        │            │
│減例│無期徒刑不得重│無期徒刑不得加│刑法第65條第2 │刑法第2 │ 舊法   │舊法        │
│變更│。            │重。          │修正後，無期徒│條第1項 │        │            │
│    │無期徒刑減輕，│無期徒刑減輕者│刑減輕者，為20│前段    │        │            │
│    │為7年以上有期 │，為20年以下15│年以下15年以上│        │        │            │
│    │徒。          │年以上有期徒刑│有期徒刑，使法│        │        │            │
│    │              │。            │官量刑範圍受到│        │        │            │
│    │              │              │限縮，行為人將│        │        │            │
│    │              │              │受到較舊法為重│        │        │            │
│    │              │              │或刑期較高之刑│        │        │            │
│    │              │              │罰，行為人受處│        │        │            │
│    │              │              │罰之實質內涵顯│        │        │            │
│    │              │              │有變更，應屬刑│        │        │            │
│    │              │              │法第2條第1項之│        │        │            │
│    │              │              │法律變更，自應│        │        │            │
│    │              │              │比較新舊法，適│        │        │            │
│    │              │              │用最有利行為人│        │        │            │
│    │              │              │之舊法。      │        │        │            │
├──┼───────┼───────┼───────┼────┼────┼──────┤
│罰金│【修正前刑法第│【刑法第67條】│              │        │        │            │
│刑之│68 條】       │              │              │        │        │            │
│加減│              │              │              │        │        │            │
│例變│罰金加減者，僅│罰金加減者其最│罰金刑之加重，│刑法第2 │ 舊法   │舊法        │
│更  │加減其最高度。│高度及最低度同│依修正前刑法第│條第1項 │        │            │
│    │              │加減之。      │68條規定，僅加│前段    │        │            │
│    │              │              │重其最高度；依│        │        │            │
│    │              │              │修正刑法第67條│        │        │            │
│    │              │              │規定，其最高度│        │        │            │
│    │              │              │及最低度同加重│        │        │            │
│    │              │              │之。是修正前刑│        │        │            │
│    │              │              │法較有利於被告│        │        │            │
│    │              │              │。            │        │        │            │
└──┴───────┴───────┴───────┴────┴────┴──────┘
